【裁判字號】    99,事聲,9
【裁判日期】    990324
【裁判案由】    聲明異議（消債）
【裁判全文】
臺灣屏東地方法院民事裁定               99年度事聲字第9號
異  議  人
即 異議 人  國泰世華商業銀行股份有限公司
法定代理人  甲○○
送達代收人  丙○○
相  對  人
即 債務 人  乙○○
上列異議人與債務人間消費者債務清理事件，異議人對於本院民
事執行處司法事務官民國98年12月16日98年度執消債更字第150
號所為更生方案認可之裁定，提出異議，本裁定如下：
    主  文
原裁定廢棄。
    理  由
一、按關於更生或清算之程序，除本條例別有規定外，準用民事
    訴訟法之規定，消費者債務清理條例（下稱本條例）第15條
    定有明文。而當事人對於司法事務官處理事件所為之終局處
    分，得於處分送達後10日之不變期間內，以書狀向司法事務
    官提出異議。司法事務官認前項異議有理由時，應另為適當
    之處分；認異議為無理由者，應送請法院裁定之。法院認第
    一項之異議為有理由時，應為適當之裁定；認異議為無理由
    者，應以裁定駁回之，民事訴訟法第241 條第1 至3 項定有
    明文。次按法院得將更生方案之內容及債務人財產及收入狀
    況報告書通知債權人，命債權人於法院所定期間內以書面確
    答是否同意該方案，逾期不為確答，視為同意；再更生方案
    經可決者，法院應為認可與否之裁定。對於第一項認可之裁
    定提起抗告者，以不同意更生方案之債權人為限，本條例第
    60條第1 項及62條第1 、4 項分別定有明文。又按本條例之
    立法目的，在於使陷於經濟上困境之消費者，得分別情形依
    本條例所定重建型債務清理程序（更生）或清算型債務清理
    程序（清算）清理債務，藉以妥適調整其與債權人及其他利
    害關係人之權利義務關係，保障債權人之公平受償，並謀求
    消費者經濟生活之更生機會，從而健全社會經濟發展，本條
    例第1 條即揭櫫上旨。是經濟上不幸陷於困境之消費者，如
    屬有薪資、執行業務所得等固定收入者，以其將來可處分所
    得之一定部分充為清償，於評估自身償債能力，並基於自由
    意識所提出之清償方案，倘有利於全體債權人者，除有違反
    法律強制或禁止規定，或有背於公共秩序、善良風俗之情形
    （本條例第63條第1 項第1 款法院不應認可更生方案之例示
    ），法院應予以尊重。
二、異議意旨略以：認相對人每月有薪資新台幣（下同）20,000
    元收入，原裁定准予認可之更生方案，分二階段以第1 期至
    第48期每月6,000 元、第49期至第96期每期11,000元，總計
    固可清償816,000 元；然債務人長子現年17歲，至民國（下
    同）102 年即已成年，是相對人應僅於第1 期至第36期履約
    期間同為負擔長子之扶養費用，而於第37期至第96期僅有支
    出個人之必要費用。又相對人與配偶所共同分擔子女之扶養
    費用應為3,416 元（即6,833 ÷2 ），如計算個人每月之必
    要支出9,829 元後，相對人第1 期至第36期每期還款之金額
    ，應可提高至6,755 元；第37期至第96期，則可提高至10,1
    71元，共計可償還853,440 元。爰聲明異議，請求廢棄原裁
    定等語。
三、經查，本件相對人聲請更生，前經本院以97年度消債更字第
    680 號裁定開始更生程序，並命由司法事務官進行更生程序
    ，債務人所提更生方案雖未經已申報無擔保及無優先權之債
    權人可決，有98年度執消債更字第150 號案卷（下稱執行卷
    宗）可稽；本院執行處司法事務官以相對人任職老牌企業社
    車城營業所，平均每月所得約20,000元，為有薪資、執行業
    務所得等固定收入之人，參酌相對人需負擔扶養長子白○榮
    ，及其配偶於98年11月3 日始因違反毒品防治條例獲假釋出
    獄，有臺灣高等法院在監在押全國紀錄表附執行卷宗可稽，
    就相對人更生方案之條件，即自認可更生方案後以每1 個月
    為1 期，分8 年、96期清償，分二階段以第1 期至第48期每
    期6,000 元、第49期至第96期每期11,000元，清償總額計81
    6,000 元，清償成數為已申報無擔保及無優先權債權總額之
    38.08%，並考量相對人居住所在之台灣省屏東縣，依內政部
    社會司公佈之98年度每人每月最低生活費9,829 元之標準，
    予以認可該更生方案，固非無見。惟：
(一)、查，相對人長子白○榮為82年2 月6 日出生，距法定成年尚
    不足3 年，有戶籍謄本在卷；是相對人負擔長子之扶養費用
    期間應以3 年為合理，異議人指摘相對人應僅於第1 期至第
    36 期 履約期間負擔長子之扶養費用，洵屬有據。且相對人
    經本院限期就異議人異議事由限期陳述意見，亦於99年2 月
    9 日具狀表示，同意如上開第一階段之履約期數，並另提出
    更生方案，即前階段期數由48期更改為36期，經計算全體債
    權人可增加60,000元（﹝11,0 00 －6,000 ﹞×12）以供分
    配。是本件更生方案仍有再行斟酌之必要，以符實際。
(二)、至相對人配偶曾自86年起即多次違反毒品防治條例入獄服刑
    ，惟現已獲假釋出獄，固難期待與相對人共同分擔長子白○
    榮之扶養義務，然仍應具體審酌其實際經濟狀況、謀生技能
    、理財能力等，以判定是否即確為難以負擔扶養義務，未可
    逕為排除扶養責任。此部分原裁定亦漏未斟酌，異議意旨，
    洵屬有據。
四、綜上，相對人既尚有資力可提高償還數額，屬對全體債權人
    有利之事項，本院民事執行處司法事務官所認可之更生方案
    ，仍有審究餘地，即屬未當，則異議人請求廢棄原裁定，應
    認為有理由，爰依民事訴訟法第240 條之4 第3 項裁定如主
    文所示，應由本院民事執行處依法繼續審究辦理。
中    華    民    國    99    年    3     月    24    日
                  民事庭  法  官  吳思怡
上為正本係照原本作成。
如不服本裁定，應於裁定送達後10日內，以書狀向本院提出抗告
，並繳納抗告費新臺幣1,000元。
中    華    民    國    99    年    3     月    24    日
                          書記官  魏慧夷

司法院資訊處製作；財團法人民間司法改革基金會備份。
